【裁判字號】    97,交聲,1733
【裁判日期】    970620
【裁判案由】    聲明異議
【裁判全文】
臺灣臺中地方法院交通事件裁定        97年度交聲字第1733號
原處分機關  交通部公路總局臺中區監理所
受處分人    甲○○
上列受處分人因違反道路交通管理處罰條例案件，對於交通部公
路總局臺中區監理所民國九十七年六月三日所為之裁決（中監違
字第裁六○─ＺＧＢ○五六一七○號裁決書），聲明異議，本院
裁定如下：
    主  文
異議駁回。
    理  由
一、原處分機關略以：受處分人甲○○，其駕駛之車號九二○一
    ─ＳＧ號自小客車，於民國九十七年四月十三日十五時三分
    許，在國道三號公路南向二四一‧六公里處，因限速一一○
    公里，經科學儀器測得行速一三八公里，超速二十八公里之
    違規事實，經國道公路警察局第七警察隊員警逕行舉發，受
    處分人於期限內到案提出申訴，該所遂於九十七年六月三日
    以中監違字第裁六○─ＺＧＢ○五六一七○號裁決書，裁處
    受處分人違反道路交通管理處罰條例第三十三條第一項、第
    六十三條規定，裁處罰鍰新臺幣（下同）三千五百元，並記
    違規點數一點，逾期則依違反道路交通管理事件統一裁罰標
    準表及裁決書處罰主文裁處，於法並無不合等語。
二、本件受處分人甲○○異議意旨略以：(一)、於同日十五時在南
    下車道南向二三九‧九公里，因超速經警察查獲予以攔停舉
    發（Ｚ00000000），復於二四一‧六公里以時速一
    三八公里行駛，被雷達測速照相所獲，認為異議人有違規，
    但查為警攔截之地點與再次被雷達測速照相之地點，僅相隔
    一七○○公尺，於如此短的距離不可能由靜止到達一三八公
    里之高速；(二)、異議人於二三九‧九公里處被警攔截開罰單
    ，開完罰單後離開，斯時警方仍在場，於離開之時，猶於警
    方之視線範圍內，依常理不可能再為違規；(三)、於違規當天
    為星期天，當天高速公路車流不小，以低速由路肩要切進高
    速公路，勢必有相當之距離方可達到高速之狀態，再行進入
    高速公路之車道後，猶需加油門方能達到高速，而異議人於
    一七○○公尺後之車速即達到時速一三八公里，顯與理不合
    ；(四)、為警攔截之地點與雷達照相之地點僅差一七○○公尺
    ，時間差為三分鐘，若以三分鐘之時間行駛一七○○公尺，
    其速度根本不可能為時速一三八公里，然測速照相竟然測得
    車速達一三八公里，根本與常情不合，爰聲明異議云云。
三、按汽車行駛高速公路而不遵使用限制、禁止、行車管制及管
    理事項之管制規則，而有下列行為者，處汽車駕駛人三千元
    以上六千元以下罰鍰：(一)、行車速度超過規定之最高速限；
    汽車行駛高速公路應依速限標誌指示；行車速度應依標誌或
    標線之規定；汽車駕駛人有第三十三條者，除依原條款處罰
    鍰外，並予記違規點數一點。道路交通管理處罰條例第三十
    三條第一項、第六十三條第一項第一款及道路交通安全規則
    第九十三條第一項、高速公路交通管制規則第五條第一項與
    違反道路交通管理事件統一裁罰標準表分別定有明文。
四、查本件受處分人甲○○，於上開時、地，駕駛車號九二○一
    ─ＳＧ號自小客車，因在高速公路超速行駛之違規而遭原舉
    發機關之執勤員警逕行舉發之事實，有原舉發機關之舉發違
    反道路交通管理事件通知單、採證照片及違反道路交通管理
    事件裁決書各一紙在卷可稽。雖受處分人以上開情詞置辯，
    惟查：「該車先於九十七年四月十三日十五時○分在國道三
    號高速公路南向二三九‧九公里處超速違規，為警當場攔停
    舉發，其超速違規行為已經終止，雖復於同日十五時三分在
    同向二四一‧六公里處超速，經雷射槍測速照相舉發，難謂
    係連續行為，應屬二違規行為，依據違反道路交通管理事件
    統一裁罰基準及處理細則第三條，『二以上違反道路交通管
    理之行為，應分別處罰』之規定，執法並無不當，違規屬實
    」等情，此有原舉發機關九十七年五月十九日之函件在卷可
    佐。再者，受處分人前之超速違規行為（Ｚ0000000
    0號舉發通知單），係原舉發機關員警以手持式雷射測速槍
    （機號：ＵＸ○○九○四九號），於測距二八五公尺所實際
    測得，有該舉發通知單影本一份在卷足憑。而本案使用之固
    定式雷射測速器，機號是ＵＸ○一七六二四號，測距為一五
    一‧一公尺，為合格之採證科學儀器，偵測時對準一車（以
    採證照片圖中十字中心點為被測速之目標車），經感應超速
    即瞬間拍照取證，無誤拍他車之可能，受處分人超速行駛之
    違規事實，係經執勤員警以定點固定式設置之雷達測速儀器
    所測得，乃以科學儀器取得之證據資料，依法本有證據能力
    ，足資證明受處分人超速行駛之違規情事。是受處分人該車
    確有前揭超速違規行駛之情形，要屬無疑。受處分人雖爭執
    ：「相隔一七○○公尺，於如此短的距離不可能由靜止到達
    一三八公里之高速」、「若以三分鐘之時間行駛一七○○公
    尺，其速度根本不可能為時速一三八公里」云云。然查，本
    件舉發並非為同一員警或同一測速機器所為，於時間記載上
    ，本件舉發員警與雷射測速器間時間並未校準，是以本件舉
    發記載之雷射測速器上之違規時間，未必與受處分人於二三
    九‧九公里處超速違規時，員警實際製單舉發時間「間隔三
    分鐘」，是受處分人主張「若以三分鐘之時間行駛一七○○
    公尺，其速度根本不可能為時速一三八公里」云云，尚無可
    採。又按各種汽車因其引擎動力、最大馬力、扭力之性能不
    同，車速由零加速至一百公里，僅需數秒或數十秒，如於短
    時間內，汽車迅速加速至瞬間時速一百五十、六十公里，甚
    至瞬間時速二百公里以上亦有可能。上開違規照片所拍攝之
    超速情形，係該部汽車於採證當日行經該處，啟動測速儀器
    感應線圈當時之「瞬間時速」，並非行進某一段距離內之平
    均時速，受處分人雖以前詞置辯，然車輛行進速度所牽涉外
    在人為控制變化因素甚多，姑不論受處分人自行計算其平均
    時速，已有重大之誤差，縱其行車距離之數據屬實，亦不能
    排除其駕車行經該處，啟動感應線圈遭拍攝違規照片之前，
    或有放鬆油門，或有踩煞車以減低時速慢速行駛之可能，自
    不能以上開時間、距離，估算出其認定之行車時速，而應以
    受處分人該車遭測速器感應拍照當時之「瞬間時速」為準，
    是受處分人自不能以三分鐘行駛一七○○公尺不可能時速為
    一三八公里之情為由抗辯。該處高速公路就小客車之行車速
    限既限定於時速一一○公里，則任何小客車皆應依照該速限
    標誌指示行駛，以維護高速公路之交通秩序與安全，受處分
    人該車時速確為一百三十八公里，已明顯違規超速二十八公
    里，該違規事實之存在對交通公益或公共秩序確有重大影響
    ，依法自當接受裁罰。此外，本院經查亦無任何證據足資證
    明執勤員警有捏造事實、違法取締之情事，則執勤警員本其
    加強道路交通管理、維護交通秩序、確保交通安全職責所為
    之逕行舉發，自應受到合法、正確而真正之推定。受處分人
    空言指摘原舉發不當，尚屬無據。是受處分人於前述時、地
    ，駕車而有超速行駛之違規行為事實，應堪認定。從而，原
    處分機關據以援引上開規定，裁處罰鍰三千五百元，並記違
    規點數一點，逾期則依裁決書處罰主文規定處罰，並無不當
    ，本件異議為無理由，應予駁回。
五、據上論斷，應依道路交通管理處罰條例第八十七條第二項、
    道路交通案件處理辦法第十九條之規定，裁定如主文。
中    華    民    國    97    年    6     月    20    日
                  交通法庭  法  官  張清洲
以上正本證明與原本無異。
如不服本裁定，應於送達後五日內，向本院提出抗告狀。
                            書記官  詹東益
中    華    民    國    97    年    6     月    20    日


司法院資訊處製作；財團法人民間司法改革基金會備份。
